【裁判字號】    98,交聲,4095
【裁判日期】    981223
【裁判案由】    違反道路交通管理處罰條例聲明異議
【裁判全文】
臺灣臺北地方法院交通事件裁定        98年度交聲字第4095號
原處分機關  臺北市交通事件裁決所
異  議  人
即受處分人  乙○○
上列異議人因違反道路交通管理處罰條例案件，對於臺北市交通
事件裁決所中華民國98年10月13日所為之處分（原處分案號：北
市裁催字第裁22-AEX867018號裁決書），聲明異議，本院裁定如
下：
    主  文
異議駁回。
    理  由
一、原處分機關處分意旨略以: 異議人即受處分人乙○○於民國
    98年7月1日20時00分許，騎乘車牌號碼DWK-836號輕型機車
    ，行經臺北市○○路與虎林街口時，遇紅燈未依號誌指示停
    等，逕行左轉，為警依法攔停並製單舉發。爰依道路交通管
    理處罰條例第53第1項規定處罰鍰新臺幣（下同）4500元，
    並依同條例第63條第1項第3款規定記違規點數3點。
二、異議意旨略以：異議人於綠燈時，依前車一起由松隆路左轉
    虎林街，車行約莫6、70公尺，過了虎林街平交道，始遭員
    警攔停。異議人不服，並質疑員警為何未攔停同一時間左轉
    之前車。異議人拒收罰單，該員警竟不當場告知「不另寄罰
    單」，亦未告知到案處所及日期，導致異議人收到裁決書時
    已逾期，罰緩竟高達新臺幣4500元，使異議人之權益嚴重受
    損等語。
三、按汽車駕駛人，行經有燈光號誌管制之交岔路口闖紅燈，處
    新臺幣1800元以上5400元以下罰鍰; 又汽車駕駛人有第53條
    之違規情形者，除依原條款處罰鍰外，並予記違規點數3點
    。道路交通管理處罰條例第53條第1項、第63條第1項第3款
    分別定有明文。
四、訊據異議人雖坦承於上開時間，騎乘上開機車沿松隆路行駛
    ，行至松隆路、虎林街口時左轉虎林街等情不諱，惟矢口否
    認有何違規闖紅燈左轉之行為，並辯稱：我是綠燈左轉，過
    了平交道，大約行駛7、80公尺之後，始遭員警攔下。而員
    警當場表示會開小額，然卻開出1800元，我被騙，我很生氣
    ，員警並沒有告訴我到案日期、法條等云云。惟查:
  (一)按行為人有本條例之情形者，應填製舉發違反道路交通管理
    事件通知單，當場舉發者，應填記駕駛人或行為人姓名、性
    別、出生年月日、地址、身分證統一編號及車主姓名、地址
    、車牌號碼、車輛種類。被查獲之駕駛人或行為人為受處分
    人時，應於填記通知單後將通知聯交付該駕駛人或行為人簽
    名或蓋章收受之；拒絕簽章者，仍應將通知聯交付該駕駛人
    或行為人收受，並記明其事由及交付之時間；拒絕收受者，
    應告知其應到案時間及處所，並記明事由與告知事項，視為
    已收受。違反道路交通管理事件統一裁罰基準及處理細則第
    11條第1項第1款定有明文。經查，本件員警甲○○依法開單
    舉發後，因異議人拒絕簽章及收受舉發單，員警當場以言詞
    告知異議人:本件舉發之違規事實為在松隆路、虎林街口紅
    燈左轉，處罰依據為紅燈左轉依據道路交通管理處罰條例第
    53條第1項，及應到案處所為臺北市交通事件裁決所，違規
    日期是98年7月1日20時00分，應到案日期是98年7月16日等
    事項等情，除業據證人甲○○結證在案外，並有證人甲○○
    所庭提之現場錄音光碟可證。上開光碟復經本院當庭勘驗並
    製有勘驗筆錄在卷可按。是本件員警舉發程序已合於上開規
    定。異議人所辯:警員並沒有告訴我到案日期、法條等云云
    ，與事實顯不相符，無可採信。合先敘明。
  (二)異議人於上開時、地，違規闖紅燈左轉一節，業據證人即執
    行本件舉發取締之員警甲○○於本院訊問時結證：我當天值
    行勤區查察勤務，沿松隆路西往東方向行駛，行至松隆路、
    虎林街口，該處是三線道，異議人本來行駛在松隆路內側車
    道，我在第二線，我看到異議人紅燈左轉。我當時打開警報
    器，直接闖紅燈追異議人，並攔停開單舉發，異議人拒收，
    當場告知應到案處所、日期、違規法條、到案期限等語（參
    本院98年12月11日訊問筆錄）在案。參之，異議人坦承於上
    開時、地，左轉後遭警攔查，與證人前開證述一致。且依本
    院勘驗上開錄音光碟之結果顯示:異議人在被攔下後，除以
    極高亢之音調咆哮執行勤務之員警，且拒不配合員警要求出
    示證件外，在員警告知其紅燈左轉時，異議人一開始亦表示
    :「前面的車也闖紅燈」，並一再質疑員警只攔停她未攔停
    前車。員警則回稱:「前面那輛我沒有看到。」等語，此有
    勘驗筆錄可稽。若異議人並未違規紅燈左轉，其當下為何要
    指訴行駛在其前方車輛亦同有闖紅燈左轉之違規，並質疑員
    警取締不公。是由異議人在當下之上述反應，益徵員警即證
    人之舉發過程應無錯誤。又按交通警員製單舉發違反道路交
    通處罰條例所列之違規事實，本質上係公務員依法執行職務
    之行為，如有枉法構陷或為不實記載之行為，則需負擔嚴厲
    刑事責任，國家並以此擔保公務員能忠實執行職務，故其所
    為當可被推定為真正；反之，若謂公務員一切行政行為均須
    預留證據以證其實，則國家行政勢必窒礙難行，效率不彰，
    當非適論，此本為其行政之特徵。再者，考量交通違規行為
    又多屬迅速、稍縱即逝及不可回復等特性，舉發機關或原處
    分機關若能提出更多之法定證據方法，例如人證、書證、物
    證等證據資料以供司法審查之交通法庭加以判斷該交通違規
    行為之存否，自屬允當。惟若因前揭交通違規行為特性而無
    法提供更多相關之書證、物證時，則舉發員警於司法審查之
    訴訟程序上立於證人之地位而證述其當時親身目擊及見聞之
    交通違規行為經過，亦屬於法定證據方法之人證證述，並不
    以提出採證照片為唯一之證據方法，且立法者亦未明文限制
    或排除「舉發警員目睹、耳聞」之證據能力，或其證述內容
    對於違規事實之證明力。此觀立法者再再以明文立法方式容
    認執行交通稽查之員警「當場舉發」，暨「當場舉發」俱乏
    相類於「逕行舉發」之採證限制（例如，必須以「科學儀器
    照相採證」等）自明（道路交通管理處罰條例第7條、第7條
    之2規定參照）。取締員警就交通違規事實之親身經歷見聞
    ，當亦足可恃為此類交通事件違規事實之證據。
    本件證人甲○○於本院到庭具結後所證上開情節，陳述極為
    具體、清楚，亦無矛盾、齟齬或違背經驗、論理法則之處，
    並業經具結以擔保其證詞之真實性及憑信性，且證人不過適
    巧排定在該處執行勤務，其與異議人既不相識，又無前隙，
    當無甘冒涉犯偽證罪之風險，蓄意構陷異議人有此交通違規
    。此外，亦無任何證據證明其有捏造事實違法取締之不法情
    事，本院認為員警本於維護交通秩序、安全職責所為之取締
    ，當屬合法、正確之舉發。是異議人以無採證照片為由置辯
    ，並無可採。
  (三)至於異議人另辯稱:員警當場曾以只開小額的罰單騙伊云云
    。惟查，依本院所為上開錄音紀錄勘驗結果顯示，自始至終
    員警均沒有對異議人表示只開小額的罰單。員警當時在現場
    不斷對異議人重述本件所舉發之違規事實為紅燈左轉，異議
    人當時並曾自訴:「1800元，你當我是瘋子。」等語，顯見
    異議人當時已明知本件違規處罰之最低金額為1800元至明。
    益見其上開所辯，亦非事實。
  (四)綜上，本件異議人於上開時、地，違規紅燈左轉之闖紅燈行
    為，事證明確，洵堪認定。又查，異議人未於最後應到案期
    限98年7月16日前到案，且迄至原處分機關98年10月13日裁
    決時止，已逾上開期限60日以上。從而，原處分機關依前揭
    道路交通管理處罰條例第53條第1項、第63條第1項第3款、
    違反道路交通管理事件統一裁罰標準及處理細則及違反道路
    交通管理事件統一裁罰標準表之規定，裁處異議人罰鍰4500
    元，並記違規點數3點，核無違誤。本件異議人之異議為無
    理由，應予駁回。
據上論斷，應依道路交通案件處理辦法第19條，裁定如主文。
中    華    民    國    98    年    12    月    23    日
                  交通法庭法  官  李桂英
上正本證明與原本無異。
如不服本裁定應於送達後5日內向本院提出抗告狀。
                          書記官  嚴君珮
中    華    民    國    98    年    12    月    23    日

司法院資訊處製作；財團法人民間司法改革基金會備份。
